【裁判字號】    89,易,649
【裁判日期】    890427
【裁判案由】    誹謗
【裁判全文】
臺灣臺南地方法院刑事判決                          八十九年度易字第六四九號
    公  訴  人  臺灣台南地方法院檢察署檢察官
    被      告  戊○○
    選任辯護人  王世宗
右列被告因誹謗案件，經檢察官提起公訴（八十八年度偵字第一五０三五號），本院
判決如左：
    主  文
戊○○無罪。
    理  由
一、公訴意旨略以：被告戊○○為同亦勝企業有限公司（下稱同亦勝公司）之負責人
    ，沈永清為副總經理（另經不起訴處分），告訴人丙○○承包同亦勝公司之「唐
    邦大廈」之地下室防水工程，被告竟於民國八十八年十二月初，意圖散佈於眾，
    在電話中向「唐邦大廈」之管理委員會監察委員甲○○表示承做工程之二個員工
    （即告訴人及其妻黃麗）捲款潛逃，誹謗告訴人之名譽。因認被告涉犯刑法第三
    百十條第一項之誹謗罪嫌。
二、按犯罪事實應依證據認定之，無證據不得推定其犯罪事實；又不能證明被告犯罪
    者，即應諭知無罪之判決，刑事訴訟法第一百五十四條、第三百零一條第一項分
  別定有明文。次按事實之認定，應憑證據，所謂證據，須適於為被告犯罪事實之
    證明者，始得採為斷罪之基礎，又認定不利於被告之事實，須依積極證據，茍積
    極證據不足為不利於被告事實之認定時即應為有利於被告之認定，更不必有何有
    利之證據，此最高法院五十三年台上字第二七五０號、三十年上字第八一六號、
    四十年台上字第八六號分別著有判例可資參照。又按刑法第三百十條第一項規定
    之「意圖散布於眾」，係指意圖散播傳布於不特定人或多數人，使大眾得以知悉
    其內容而言，反之如僅將事實對特定人秘密告知，並無傳播於眾之意思者，即與
    此義不侔，自不成立本罪。
三、本件公訴人認被告戊○○涉有刑法第三百十條第一項之誹謗罪嫌，無非以上揭事
    實，業經告訴人指訴歷歷，及證人甲○○到庭證稱：八十八年十一月或十二月六
    日許，我打電話給戊○○，他在電話中向我說承做現場的二個員工捲款潛逃，就
    是那二個，不要聽信他們的話，我想他說的就是丙○○和黃麗。此外，被告並無
    在其他公開場合說過這些話，而被告戊○○前開辯解是後來開會時的說法，電話
    中並不是這麼說的。按被告於電話中雖未為特定表明告訴人之姓名，惟承做該公
    司地下室防水工程之人為可得特定，是無礙於被告言論顯然係針對可推定之人亦
    即告訴人所為。另由被告所稱之「捲款潛逃」顯然已構成足以毀損告訴人之名譽
    ，被告縱可證明告訴人施工品質、範圍有瑕疵，卻無法佐證告訴人確有捲款潛逃
    之事實等資為依據。
四、訊據被告戊○○堅決否認有右揭犯行，辯稱：（一）被告並未在電話中謂告訴人
    捲款潛逃，因告訴人係被告之承包人，已向被告取走新台幣（下同）十四萬元之
    工程款，工程品質及進度不佳，該大廈管理委員會監察人甲○○打電話予被告，
    並向被告要統一編號等相關資料，被告則向甲○○表示置於地下室之材料不要讓
    告訴人拿走。二人在電話中產生衝突。（二）且被告尚有一組員工在做防水工程
    ，甲○○說「承做現場的二個員工，我想他說的就是丙○○及黃麗」云云。因被
    告另有員工，甲○○私下斷定所謂二個員工即指丙○○及黃麗乃私自揣測之詞，
    參以甲○○與被告因此工程而結樑觀之，甲○○之證言顯然無法採信。（三）被
    告僅在電話中告知甲○○特定一人，尚非散佈於「眾」，自不符合刑法誹謗罪之
    構成要件等語。
五、經查：證人甲○○於偵查中證稱：「八十八年十一月或十二月六日許，我打電話
    給戊○○向他要統一編號相關資料，他向我說承做現場的二個員工捲款潛逃，就
    是那二個，不要聽信他們的話，我想他說的就是丙○○和黃麗。此外，被告並無
    在其他公開場合說過這些話。」（見偵查卷第四十七頁背面），可見得被告戊○○當天縱使確有說過妨害告訴人丙○○名譽之言語，亦僅是在電話中以非公開之
    方式對特定之相關人員即證人甲○○一人為之，且並非主動而係被動地在被問及
    工程品質等問題時才會如此說，故被告是否確有將此事散佈於眾之意圖及犯行已
    非無疑。另查：訊據相關證人即唐邦大廈主任委員乙○○到庭證稱：「（問：被
    告有無向你說過丙○○與他太太捲款潛逃的事？）答：沒有。他只交代我及管理
    室的人東西不可讓人載走。當時我們只知道工程品質有大問題，好像他們內部有
    糾紛，不知道是什麼糾紛。丙○○與監委甲○○要扣地下室的材料，但是我們都
    反對，認為那是他們自己的事。甲○○在委員會就要找戊○○麻煩。」，及另一
    證人即告訴人做油漆之下包工人丁○○亦到庭證稱：「（問：被告有無說告訴人
    捲款潛逃過？）答：我沒有聽說，我做工曾向丙○○要錢，他沒法付款，帶我去
    見戊○○才認識他，沒聽他說過那些話。」（均見本院八十九年三月二十一日訊
    問筆錄），可見得被告應確無在其他公開場合公開散佈妨害告訴人名譽之類似言
    語。是被告上開所辯，尚非顯違常情，洵堪採信。
六、據上所陳，本件依調查所得證據尚不足以證明被告確有右揭妨害名譽之犯行，此
    外復查無其他積極證據足資證明被告確有公訴人所指之右述犯行，揆諸首開說明
    ，犯罪尚屬不能證明，應為無罪之諭知。
據上論斷，應依刑事訴訟法第三百零一條第一項，判決如主文。
本件經檢察官曾昭愷到庭執行職務。
中    華    民    國      八十九    年      四      月      二十七     日
                              臺灣臺南地方法院刑事第一庭
                                  法  官
右正本證明與原本無異
如不服本判決應於送達後十日內向本院提出上訴狀
                                  書記官
中    華    民    國      八十      年                月                日


司法院資訊處製作；財團法人民間司法改革基金會備份。
